【裁判字號】    98,訴,331
【裁判日期】    980630
【裁判案由】    違反毒品危害防制條例
【裁判全文】
臺灣屏東地方法院刑事判決               98年度訴字第331號
公  訴  人  臺灣屏東地方法院檢察署檢察官
被      告  甲○○
上列被告因違反毒品危害防制條例案件，經檢察官提起公訴（97
年度毒偵字第2032號、第2332號、2507號），茲因被告就被訴事
實為有罪之陳述，經告知簡式審判程序意旨，並聽取公訴人及被
告之意見後，本院合議庭裁定由受命法官獨任依簡式審判程序審
理，判決如下：
    主  文
甲○○犯附表所示施用第一級毒品罪，共罪，各處有期徒刑壹
年；應執行有期徒刑貳年拾月。
    事  實
一、甲○○前因施用毒品案件，經本院94年度毒聲字第579 號裁
    定令入勒戒處所施予觀察、勒戒，於民國94年11月15日入所
    執行，因無繼續施用毒品傾向，於94年12月15日出所執行完
    畢。
二、詎其經前開觀察、勒戒執行完畢後5 年內，仍不知悔改，復
    基於施用第一級毒品之犯意，按附表所示時、地及內容，先
    後3 次施用第一級毒品海洛因。嗣經臺灣屏東地方法院檢察
    署觀護人依序於97年8 月26日下午4 時32分、97年9 月30日
    上午10時29分、97年10月28日上午10時21分，依法對其進行
    採尿送驗，均呈嗎啡即海洛因經人體水解代謝產物陽性反應
    而查獲。
三、案經臺灣屏東地方法院檢察署觀護人簽由該署檢察官偵查起
    訴。
    理  由
一、前揭施用第一級毒品海洛因之犯罪事實，業據被告甲○○於
    本院審理時自承不諱，其各次採尿經送臺灣檢驗科技股份有
    限公司均以氣相層析質譜儀法（GC ／MS） 檢驗結果，亦呈
    嗎啡即海洛因經人體代謝產物陽性反應，該公司97年9 月8
    日，編號KＺ000000000000號、97年10月13日，編號KH2008A0
    000000號、97年11月11日，編號KH2008A0000000號濫用藥物
    尿液檢驗報告附卷可按，均為鑑定機關本於專業知識暨以精
    密儀器測試所得之結論，自可憑信。被告甲○○自白施用海
    洛因，堪信與事實相符。
二、被告甲○○前因施用毒品案件，經本院94年度毒聲字第579
    號裁定令入勒戒處所施予觀察、勒戒，於94年11月15日入所
    執行，因無繼續施用毒品傾向，於94年12月15日出所執行完
    畢，有臺灣高等法院被告前案紀錄表、臺灣屏東地方法院檢
    察署刑案資料查註紀錄表、全國施用毒品案件紀錄表、受觀
    察勒戒人毒品及前科紀錄簡列表各1 份在卷可按，其經觀察
    、勒戒執行完畢，5 年再犯本件施用海洛因毒品犯行，應依
    法論科。
三、按海洛因為毒品危害防制條例第2 條第2 項第1 款規定之第
    一級毒品，除法律另有規定者外，不得持有、施用。核被告
    甲○○所為，係犯毒品危害防制條例第10條第1 項之施用第
    一級毒品罪。其因施用而持有海洛因之低度行為，應為施用
    之高度行為所吸收，不另論罪。又刑罰法規所規定各該特定
    犯罪，除有原已集合多數犯行為構成要件行為態樣或其他特
    別規定者外，行為人主觀上僅須具備對於法條規定各該構成
    要件之「認識」及「意欲」（即構成要件之「知」與「欲」
    ），其主觀不法構成要件即已該當，至其動機或在個案中誘
    發多次行為之共同主觀意向聯繫（如概括、整體犯意等）為
    何，要非所問，被告甲○○前開3 次施用第一級毒品犯行，
    既均具備完整並可獨立區隔之主、客觀不法構成要件，應各
    自成立並論以數罪而分論併罰之。
四、爰審酌被告甲○○為62年1 月8 日出生、受有高中肄業教育
    程度、從事環保回收為業之人，有警詢年籍資料附卷可參，
    並據其在本院審理時自陳在卷，本件犯罪時年35歲，前案紀
    錄略有：(一)92年間因犯竊盜罪，經本院92年度簡字第700 號
    判處有期徒刑8 月，緩刑2 年確定；(二)95年間因犯詐欺罪，
    經臺灣臺中地方法院95年度中簡字第1582號判處有期徒刑3
    月確定；(三)95年間因犯竊盜罪，經本院95年度簡字第1809號
    判處有期徒刑6 月確定；(四)95年間因施用第一級毒品，經本
    院95年度訴字第1080號判處有期徒刑7 月確定；(五)96年間因
    竊盜案件，經本院96年度簡字第87號判處有期徒刑3 月確定
    ；(六)96年間因竊盜案件，經本院96年度簡字第168 號判處有
    期徒刑5 月確定；(七)96年間因施用第一級毒品案件，經本院
    96 年 度訴字第118 號判處有期徒刑7 月確定；(八)96年間因
    施用第一級毒品案件，經本院96年度訴字第276 號判處有期
    徒刑7 月確定；(九)96年間因施用第一級毒品案件，經臺灣高
    等法院高雄分院96年度上訴字第2150號（本院96年度訴字第
    257 號）判處有期徒刑7 月確定，嗣前開(二)至(九)所示各罪經
    入監執行後，於97年8 月13 日 因縮刑假釋出監付保護管束
    ，依指揮書應於98年1 月2 日期滿，有臺灣高等法院被告前
    案紀錄表及臺灣屏東地方法院檢察署刑案資料查註紀錄表各
    1 份在卷可按，其本件於假釋期間內再犯罪，素行不良，茲
    就被告甲○○施用毒品之犯罪類型，雖有認為僅屬自戕行為
    ，並未涉侵害他人法益者，惟姑不論此見與我國現行刑事立
    法除就行為人藉自殘行為達到其他侵害國家、社會法益結果
    之目的，而在相關特別立法如妨害兵役治罪條例等特別法中
    定以處罰之規定外，向不加罰於單純自殘，甚或自殺行為所
    表彰之規範體系價值觀念相左，況毒品危害防制條例第10條
    所規定對施用毒品行為之處罰，其法定刑猶相當，或更甚（
    如施用第一級毒品罪）於刑法中關於故意「傷害他人」規定
    罪責，舉輕明重，足徵其規範保護之法益，原不在該「自戕
    」行為本身所造成行為人個人身體健康之有形侵害。蓋民主
    法治國家之所異於獨裁、集權社會，其國家政策、社會發展
    ，均取決於以全體公民個人意志累積形成之群體意志，凡公
    民不分性別、學歷、職業、貧富、愚智，任由鴻儒碩彥至販
    夫走卒，其個人意志之表現就群體意志決定之形成，均屬等
    值，直接影響國家、社會整體之命運，至關重要，則個人基
    於自主、健全意思所表現之公民意志，不分良窳，均應尊重
    ，然若有藉不正手段影響他人或自陷個人健全自主意志不能
    正常形成、表現者，不僅直接侵蝕公民群體意志形成之基礎
    ，迫令其他自重慎行大眾均須承受建立在該不健全基礎形成
    之公共政策、社會生活品質之結果，對於國家、社會法益及
    人民全體利益，猶已構成危害，是如投票受賄罪所規範者，
    即在禁止公民匯集個人自主意志以形成群體意志之過程受不
    當影響及控制，即為適例。今毒品除可對個人身體健康造成
    有形傷害外，就人之身體及精神形成高度成癮性及依賴性，
    猶足以抑制個人表現其本於心性能力所為自主意志之決定，
    並進而造成群體意志表現遭不當扭曲之危險，直接影響國家
    、社會之發展，侵害至鉅，斷非僅止於個人健康之危害，被
    告甲○○迭因施用毒品而經觀察、勒戒及刑之執行，出監未
    幾即密集再犯前揭犯行，除徵其守法觀念薄弱，堪認已施用
    毒品成習，積重難返，對其個人身心、家庭及國家、社會之
    危害非輕，並考量其犯罪施用毒品之情節，及其犯罪經查獲
    後，至本院審理時已知坦認犯行，態度尚可等一切情狀，量
    處如主文所示之刑，並定其應執行之刑，以資儆懲。
五、未扣案而供被告本件施用海洛因犯罪使用之剩餘菸蒂，除據
    被告甲○○供稱於查獲前已經丟棄而滅失，依現有卷證復不
    能證明其尚存在，爰不另為沒收之諭知，附此敘明。
據上論斷，應依刑事訴訟法第273 條之1 第1 項、第299 條第1
項前段，毒品危害防制條例第10條第1 項，刑法第11條前段、第
51條第5 款，判決如主文。
本案經檢察官簡志祥到庭執行職務
中    華    民    國    98    年    6     月    30    日
                  刑事第二庭    法  官  陳松檀
以上正本證明與原本無異。
如不服本判決應於收受判決後10日內向本院提出上訴書狀，並應
敘述具體理由；其未敘述上訴理由者，應於上訴期間屆滿後20日
內向本院補提理由書（均須按他造當事人之人數附繕本）「切勿
逕送上級法院」。
中    華    民    國    98    年    6     月    30    日
                                書記官  黃佳惠
附錄本件判決引用之法條：
毒品危害防制條例第10條
施用第一級毒品者，處6 月以上5 年以下有期徒刑。
施用第二級毒品者，處3 年以下有期徒刑。
【附表】
┌─┬──────┬──────┬──────────────┬──────────┐
│  │  時    間  │  地    點  │        行      為          │      偵查案號      │
├─┼──────┼──────┼──────────────┼──────────┤
│  │97年8 月25日│屏東縣內埔鄉│以摻入香菸內吸用方式，施用第│97年度毒偵字第2032號│
│(一)│晚間8 時許  │北寧路90巷30│一級毒品海洛因1 次（所餘菸蒂│                    │
│  │            │號          │於查獲前已經丟棄而滅失）    │                    │
├─┼──────┼──────┼──────────────┼──────────┤
│  │97年9 月29日│屏東縣內埔鄉│以摻入香菸內吸用方式，施用第│97年度毒偵字第2332號│
│(二)│晚間9 時許  │北寧路90巷30│一級毒品海洛因1 次（所餘菸蒂│                    │
│  │            │號          │於查獲前已經丟棄而滅失）    │                    │
├─┼──────┼──────┼──────────────┼──────────┤
│  │97年10月27日│屏東縣內埔鄉│以摻入香菸內吸用方式，施用第│97年度毒偵字第2507號│
│(三)│晚間8 、9 時│北寧路90巷30│一級毒品海洛因1 次（所餘菸蒂│                    │
│  │間某時      │號          │於查獲前已經丟棄而滅失）    │                    │
└─┴──────┴──────┴──────────────┴──────────┘


司法院資訊處製作；財團法人民間司法改革基金會備份。
